# 请教陈老师——关于在出租土地上建厂房的会计处理

提问人：lu366 时间：2017-03-01 13:56:45
陈老师： 您好！ B为拟上市公司的子公司，A为拟上市公司关联方。 背景：A将一块土地使用权出租给B公司，B在该土地上投资建设生产经营建筑物；A负责厂房及附属设施的建设，并取得土地使用权证，厂房及附属设施的建设成本、费用全部由B承担，并由A以其名义对外支付，发票开具给B，同时双方在协议约定，厂房及附属设施的使用及处置权归属B，即由于厂房及附属设施所在土地的使用权属于A，由A暂以其名义办理厂房及附属设施的权属证书，但是厂房及附属设施的所有权归B所有，B有权永久无偿使用厂房及附属设施，如果厂房及附属设施进行出售、转让等处置，或者被拆迁、征收，所得全部收益均归B所有，在B认为必要时，A应无条件将厂房及附属设施无偿转让给B，但B应向A支付合理的厂房及附属设施所在土地使用权的转让对价。B向A租赁土地厂房及附属设施的所在土地租赁期限为二十年，土地租期到期后自动续租，直至土地厂房及附属设施处置完毕。请教陈版，B公司对于这一代建行为如何做会计处理？《上市公司执行企业会计准则案例解析（ 2016 ）》里面有一个类似案例，我觉得准则里面的这个案例跟我前面描述的案例有个最大的不同，就是资产所有权的归属。案例里面明确约定租赁期满A享有所有权，因此可以理解为B通过代出资享有一段时间内（明确 15 年）的使用权，因此A作为经营出租的投资性房地产处理,将B的代建款作为 15 年的租赁收入递延；但是本案例一开始就明确所有权归B，并且B一直享有直至厂房拆出这段时间内的使用权，与厂房的经济利益全部归属于B，我觉得认定为A的资产不是很合理。我想了几种方式，请教老师： 1 、 参照这个案例，将B的出资作为预付款处理，在以后的土地租赁期内（参照厂房折旧时间 20 年）作为租赁费用按期摊销。 2 、 将B的出资作为长期待摊费用，在以后的土地租赁期内（参照厂房折旧时间 20年）作为管理费用按期摊销； 3 、 将B的出资作为其他应收款处理，直至B取得所在土地使用权证（土地分割）或者A将厂房及附属设施无偿转让给B或者厂房拆迁，再予以转回。但是这样处理，会有关联方占用上市公司资金的嫌疑，比较难解释。请教老师，上述处理是否合适？

回答人：chenyiwei
首先，这种做法有很大的风险，尤其是B的母公司拟上市的情况下，这种做法是不足取的。 其次，如果不考虑相关的法律问题，假设该协议最终平稳执行到该房屋建筑物使用年限届满，土地交还给A为止，在此期间该房屋完全由B使用，相关经济利益均由B取得或控制，则B应当将其视作自有固定资产核算，在其自身使用寿命和A的土地使用权剩余年限两者中的较短年限内计提折旧。（也可以接受计入长期待摊费用的处理方式）。同时在附注中详细披露相关交易安排，指出该房屋的权属瑕疵。 另外在这种情况下，也需要将土地的租赁予以资本化，即把该房屋建筑物折旧年限内每年需支付的土地租金按适当的利率折现后确认长期应付款，并计入该项房屋建筑物的价值中，一并计提折旧。

提问人：lu366 时间：2017-03-03 15:41:30
感谢陈老师！如果租金每年金额不可预计的情况下，是否可以不资本化，每年费用化进入损益？

回答人：chenyiwei
或有租金部分可以在实际发生时计入当期损益。扣除或有租金后的固定租金部分仍在经营租赁的不可撤销租赁期内按直线法摊销。